臺灣宜蘭地方法院民事裁定
110年度抗字第32號
抗  告  人  楊春旺  


相  對  人  陳淑娟  

                      指定送達處所：宜蘭大學○○○00○○○○○
上列當事人間本票裁定事件，抗告人對於中華民國110年9月30日
本院110年度司票字第515號裁定提起抗告，本院裁定如下：
    主  文
抗告駁回。
聲請程序費用新臺幣壹仟元由抗告人負擔。
    理  由
一、相對人即聲請人（下稱聲請人）聲請意旨略以：聲請人執有
    抗告人簽發如附表所示並免除作成拒絕證書之本票（即附表
    編號1至9所示之本票，下合稱系爭本票），經於系爭本票屆
    期後提示未獲付款，經屢次催討仍置之不理，爰依票據法第
    123條規定，聲請裁定許可強制執行等語。經原裁定認聲請
    人之聲請與票據法第123條規定相符而均裁定准許強制執行
    。
二、抗告人抗告意旨略以：系爭本票是抗告人所簽發，但抗告人
    是被聲請人強迫，且抗告人是簽立空白票據，系爭本票的金
    額與日期都是聲請人所填載，又附表編號1至6之本票，其記
    載到期日與發票日完全相同，聲請人雖稱於到期日向抗告人
    為提示，然此形同於發票日之當日即對抗告人為付款之提示
    ，此與本票作為延時支付金融工具之常態相違；至附表編號
    7至9之本票，為未載到期日之本票，聲請人雖主張有於「本
    票屆期時」提示付款，然該本票既未記載到期日，即無從自
    聲請人前揭主張認定所謂「屆期」即「提示日」為何；從而
    ，堪認就系爭本票，聲請人均未曾向抗告人出示而為提示，
    詎逕執系爭本票為本件強制執行之聲請，即與票據法第123
    條之規定有違，原裁定准許就系爭本票為強制執行，與法有
    違，爰依法請求廢棄原裁定，並駁回聲請人於原審之聲請等
    語。
三、本院之判斷：
(一)按「執票人向本票發票人行使追索權時，得聲請法院裁定後
    強制執行。」票據法第123條定有明文。而本票執票人依上
    開法條之規定，聲請法院裁定許可對發票人強制執行，係屬
    非訟事件程序，法院僅就形式上審查得否准許強制執行，此
    項裁定並無確定實體上法律關係存否之效力，如發票人就票
    據債務之存否有爭執時，應由發票人提起確認之訴，以資解
    決（最高法院56年台抗字第714號民事判例意旨參照）。又
    「執票人應於到期日或其後2日內，為付款之提示。」「匯
    票到期不獲付款時，執票人於行使或保全匯票上權利之行為
    後，對於背書人、發票人及匯票上其他債務人得行使追索權
    。」「匯票全部或一部不獲承兌或付款或無從為承兌或付款
    提示時，執票人應請求作成拒絕證書證明之。」「匯票上雖
    有免除作成拒絕證書之記載，執票人仍應於所定期限內為承
    兌或付款之提示。但對於執票人主張未為提示者，應負舉證
    之責。」票據法第69條第1項、第85條第1項、第86條第1項
    、第95條亦有明定。前開規定依同法第124條，於本票準用
    之。是本票上記載免除作成拒絕證書者，執票人聲請裁定准
    予強制執行時，毋庸提出已為付款提示之證據，發票人如主
    張執票人未為提示，依票據法第124條準用同法第95條但書
    之規定，應由其負舉證之責。
(二)本件聲請人主張其執有抗告人簽發之系爭本票等情，業據提
    出與其所述相符之系爭本票為證（見本院110年度司票字第5
    15號卷【下稱原審卷】第6-10頁），而系爭本票已具備本票
    應記載事項，合於同法第120條規定，故從形式上觀之，係
    屬有效之本票，相對人自得以之聲請裁定准許強制執行。至
    抗告人抗告意旨抗辯其係遭聲請人強迫而簽發系爭本票，且
    系爭本票的金額與日期都是聲請人所填載等語，均核屬實體
    上法律關係之爭執，揆諸首揭說明，尚非本件非訟事件程序
    所得審究，抗告人自應另循訴訟程序解決之。
(三)至抗告人所主張系爭本票未經提示云云，惟查如附表編號1
    至6所示之本票，其上各記載到期日為「108年5月17日」「1
    08年5月16日」「108年5月1日」「108年5月1日」「108年2
    月25日」「108年2月21日」，並經記載「本票免除作拒絕證
    書」，而聲請人於原審提起聲請時，已於聲請狀上敘明「該
    本票已屆期，經提示未獲付款」（見原審卷第3頁），憑此
    可見聲請人業已就其所執如附表編號1至6所示之本票之提示
    時間為說明（即於本票票載到期日為提示）；又就附表編號
    7至9之本票，係未載到期日之本票，依據票據法第120條第2
    項之規定，視為見票即付之本票，而查聲請人於聲請狀後所
    附之附表，業就附表編號8之本票之「到期日（提示日）」
    一欄明確載明「109年2月25日」（見原審卷第5頁），聲請
    人並於本院訊問時陳明：編號7、9之本票係於109年3月25日
    第一次向抗告人提示等語（見本院卷第98頁），憑此亦可見
    聲請人亦已就其所執如附表編號7至9所示之本票之提示時間
    為說明，則揆諸前開說明，聲請人聲請裁定准予強制執行，
    即毋庸提出已為付款提示之證據，應由抗告人就聲請人未提
    示系爭本票乙節，舉證以實其說。抗告意旨雖稱聲請人未為
    現實付款之提示，惟抗告人對此未能舉出任何證據以實其說
    ，僅空言泛稱系爭本票之到期日與發票日相同不符常情云云
    ，實難遽為有利抗告人之認定。準此，就系爭本票，既經記
    載「本票免除作拒絕證書」，抗告人復未能證明執票人即聲
    請人未為提示，自應認聲請人已於如附表所示之提示日合法
    提示系爭本票，是原裁定予以准許對抗告人強制執行，形式
    上審查即無不合。
(四)綜上所述，本件聲請人聲請就系爭本票准予強制執行，因抗
    告人未能證明執票人即聲請人未為提示，原裁定依形式上審
    查予以准許對抗告人強制執行，經核於法並無不合，抗告意
    旨猶執前詞指摘原裁定此部分不當，求予廢棄，為無理由，
    應予駁回。
四、據上論結，本件抗告為無理由，依非訟事件法第46條、第21
    條第2項、第24條第1項，民事訴訟法第495條之1第1項、第4
    49條第1項、第95條、第87條第1項、第78條，裁定如主文。
中　　華　　民　　國　　111 　年　　2 　　月　　7 　　日
                  臺灣宜蘭地方法院民事庭
                          審判長法　官  鄭貽馨
 　　　　　　　　　　　　　　 　法  官  張軒豪
                                法  官  張文愷
以上正本係照原本作成。
本裁定不得再抗告。
中　　華　　民　　國　　111 　年　　2 　　月　　7 　　日
                                書記官  林恬安
附表：
編號 發票日 票面金額(新臺幣) 提示日（即到期日） 利息起算日 票據號碼 1 108年5月17日 100,000元 108年5月17日 108年5月17日 CH000000 2 108年5月16日 62,680元 108年5月16日 108年5月16日 CH000000 3 108年5月1日 56,524元 108年5月1日 108年5月1日 TH00000 4 108年5月1日 15,000元 108年5月1日 108年5月1日 TH00000 5 108年2月25日 150,000元 108年2月25日 108年2月25日 CH000000 6 108年2月21日 63,000元 108年2月21日 108年2月21日 CH000000 7 109年2月25日 150,000元 109年3月25日 110年9月30日 TH00000 8 109年2月25日 140,000元 109年2月25日 110年9月30日 0000000 9 109年2月25日 180,000元 109年3月25日 110年9月30日 TH00000